【裁判字號】    95,訴,33
【裁判日期】    951031
【裁判案由】    侵權行為損害賠償
【裁判全文】
臺灣高等法院民事判決                    95年度訴字第33號
原      告  丙○○
            己○○
被      告  壬○○
            癸○○
            寅○○
            丁○○
            戊○○即陳少美）.
上  1   人
訴訟代理人  王玉楚律師
被      告  乙○○
            庚○○
上2 人共同
訴訟代理人  甲○○
被      告  辛○○
訴訟代理人  蔡宏修律師
上列當事人間因侵權行為損害賠償事件，經原告提起刑事附帶民
事訴訟，本院於95年10月18日言詞辯論終結，判決如下：
    主  文
被告癸○○、壬○○、戊○○、寅○○、丁○○應連帶給付原告
丙○○新台幣2,667,000元，及癸○○、壬○○、戊○○、寅○
○均自民國93年7月22日起、丁○○自民國93年7月31日起，均至
清償日止，按週年利率5%計算之利息。
被告癸○○、辛○○、壬○○應給付原告己○○新台幣 310,000
元，及癸○○自民國94年12月22日起、壬○○及辛○○自民國94
年12月23日起，均至清償日止，按週年利率5%計算之利息。
原告其餘之訴駁回。
訴訟費用由原告丙○○負擔40%、戊○○、丁○○、寅○○各負
擔10%，癸○○、壬○○各負擔14%，辛○○負擔2%。
本判決第1項命被告癸○○、壬○○、戊○○、寅○○、丁○○
給付原告丙○○部分，於原告丙○○以新台幣889,000元為前開
被告供擔保後，得為假執行。但被告戊○○如於假執行實施前，
以新台幣2,667,000元為原告丙○○預供擔保，得免為假執行。
本判決第2項命被告癸○○、壬○○、辛○○給付原告己○○部
分，於原告己○○以新台幣100,000元為被告供擔保後，得為假
執行；但被告辛○○如於假執行實施前，以新台幣310,000元為
原告己○○預供擔保，得免為假執行。
原告其餘假執行之聲請駁回。
    事  實  及  理  由
一、被告壬○○、癸○○、丁○○、乙○○、庚○○經合法通知
    ，未於言詞辯論期日到場，核無民事訴訟法第386條各款所
    列情形，爰依原告聲請，為一造辯論判決。
二、原告丙○○起訴主張：
  (一)被告癸○○等人於台北市○○○路○段1-1號12樓共組全球
    統一集團（下稱全球集團），由癸○○擔任總裁，辛○○擔
    任總經理，寅○○擔任總監，分別成立建金國際企業股份有
    限公司（下稱建金公司）負責人為戊○○、全球統一國際企
    業股份有限公司（下稱全球公司）負責人為辛○○、全球統
    一國際投資顧問股份有限公司（下稱全球投顧）負責人為壬
    ○○、全國統一電子科技股份有限公司（下稱全國電子公司
    ）負責人為丑○○、全球首富國際股份有限公司（下稱首富
    公司）負責人為子○○、建鑫電子科技股份有限公司（下稱
    建鑫公司）、全球統一綜合證券股份有限司（下稱全球證券
    ）籌備處，廣設分公司及營業處所共38處，對外統稱全球集
    團。自民國87年 6月15日起，以全球集團及上開公司之名義
    ，經營登記範圍以外之證券交易業務，買賣未上市、未上櫃
    公司之股票。全球集團明知與其簽訂股票承銷之公司營運狀
    況平平甚或不佳，且距上市、上櫃均遙不可及，但竟隱匿前
    開事實，公開銷售其股票，使原告誤以為股票將上市、上櫃
    ，與自稱為王女鄰居之全球集團副理黃煥業會面，經黃煥業
    花言巧語後，遂與黃煥業商定以每股新臺幣（下同）60 元
    價格買入飛中電腦股份有限公司（以下簡稱飛中公司）股票
    22張、運成電子股份有限公司（以下簡稱運成公司）股票3
    張、捷邦電腦股份有限公司（以下簡稱捷邦公司）股票5張
    、紐煇科技工業股份有限公司（以下簡稱紐煇公司）5張、
    偉大科技股份有限公司（以下簡稱偉大公司）股票5張、
    F2000 5張，共計以511萬元買入股票82張。並由丙○○與王
    女及黃煥業議定，由丙○○攜款、王女攜帶股票、印章、身
    分證，於88年11月30日上午10時，在全球集團的敦南分公司
    （負責人丁○○）完成銀貨兩訖，丁○○親筆下條子，命黃
    煥業陪同原告，同去全球集團股務室辦理過戶手續。嗣原告
    始發現上開公司多數均已倒閉，上開股票未登記於股東名簿
    ，均屬廢紙。被告等違反公司法、證券交易法等犯行，業經
    檢察官起訴及第一、二審刑事法院判決其有罪，原告本於侵
    權行為之法律關係請求被告負連帶賠償責任。
  (二)本件並未罹於時效：
    原告係於92年7月2日知悉被告侵權行為之事實，同年月14日
    即對被告提起附帶民事訴訟請求，而被告亦未舉反證推翻原
    告之主張，故本件並無請求權罹於時效之問題。
  (三)訴之聲明：
    1.被告癸○○、戊○○、壬○○、丁○○、寅○○、乙○○
      、庚○○應共同連帶給付原告 4,415,000元，並自損害發
      生翌日之88年12月 1日起至清償日止，按週年利率5%計算
      之利息。
    2.前項判決，願依上開被告售予原告之股票價格折算提供擔
      保後請准宣告假執行。
三、原告己○○起訴主張：
  (一)被告癸○○、辛○○、壬○○等人創立全球統一集團、建金
    國際企業等公司，三人分別任總裁、總經理、執行長或董事
    長等職，其間為推展金融證券業務，而廣徵業務員及幹部。
    當時原告在不知情之情況下擔任該公司業務員，在原告進入
    公司不久後，被告即宣稱有美國網路公司FutreCome2000為
    美國上市公司JMJ連線公司關係企業，將來FutreCome2000將
    與JMJ公司以10:1換股，爆發力驚人，只給公司員工認購，
    不要賣給客戶，當時不疑有他，即與妹妹集資向公司以31萬
    元購得31張股票，至被告刑事案件起訴並上訴至第二審後，
    原告方知癸○○等人利用全球統一集團等公司非法吸金達數
    十億元，爰請求癸○○等人賠償原告之損害。
  (二)訴之聲明：
    1.被告癸○○、辛○○及壬○○應給付原告 310,000元．及
      自起訴狀繕本送達翌日起至清償日止，按年息5%計算之遲
      延利息。
    2.願供擔保，請准宣告假執行。
四、被告壬○○、癸○○未於言詞辯論期日到場，據其以前提出
    之書狀略以：
  (一)檢察官起訴認壬○○、癸○○及辛○○等人與未上市、上櫃
    之公司簽訂代銷或買賣契約，進而透過媒體、報章、業務員
    等散布利多消息，包裝該商品藉拉抬股價，認被告涉嫌詐欺
    。但該等利多消息或為真實，或出售股份之公司為取得高價
    而自賣自誇，提供不實訊息予全球集團，致全球集團再為傳
    播，故全球集團縱有散布不實之利多消息，亦非被告所構思
    、參與；況被告所擔任之職務僅為行政庶務或掛名為負責人
    ，其實並未參與公司營運，尚難僅以全球集團有散布不實利
    多消息，遽認被告應負損害賠償之責。
  (二)侵權行為所生之損害賠償請求權，自請求權人知有損害及賠
    償義務人時起，2 年間不行使而消滅，本件原告縱有侵權行
    為損害賠償之請求權，亦已罹於時效。
  (三)答辯聲明：原告之訴駁回。
五、被告辛○○則以：
  (一)本件侵權行為已罹於時效：
    侵權行為所生之損害賠償請求權，自請求權人知有損害及賠
    償義務人時起， 2年間不行使而消滅。原告己○○於89年間
    刑事案件偵查中已知悉辛○○被收押偵辦，並經台灣台北地
    方法院刑事庭判處有罪在案，而己○○於95年 6月22日始提
    起本件刑事附帶民事訴訟，業已罹於時效。
  (二)答辯聲明：
    1.原告之訴駁回。
    2.如受不利益判決，願供擔保，請准免為假執行之宣告。
六、被告戊○○則以：
  (一)本件請求權已罹於時效：
    侵權行為所生之損害賠償請求權，自請求權人知有損害及賠
    償義務人時起， 2年間不行使而消滅。原告丙○○於訴狀中
    自認其於88年11月間與黃煥業、王露雲商議買賣系爭股票而
    受有損害云云，是丙○○於斯時起即已知悉黃煥業、王露雲
    2人為侵權行為賠償義務人，原告遲至93年7月14日始依侵權
    行為損害賠償提起本件訴訟，其請求權罹於時效。
  (二)戊○○無給付損害賠償之義務：
    丙○○係聽信全球集團員工黃煥業說詞，而向王露雲購買系
    爭股票，黃煥業為居間媒介者，雖黃煥業於行為時為全球集
    團之員工，但本件之居間係黃煥業之個人行為，與全球集團
    無干，況建金公司與戊○○自始至終均未參與系爭股票買賣
    ，不應負侵權行為責任。
  (三)答辯聲明：
    1.原告之訴駁回。
    2.如受不利判決，被告願供擔保，請准宣告免為假執行。
七、被告乙○○、庚○○則以：
  (一)本件請求權已罹於時效：
    原告丙○○主張於88年11月間因購買股票而受有損害，且於
    翌年在台灣士林地方法院對辛○○提出民事告訴，其主觀上
    已認知受損害及賠償義務人，可知丙○○於89年間即可行使
    侵權行為損害賠償請求權。而時效起算，不以賠償義務人坦
    承有不法侵權行為之事實為必要，丙○○遲至95年6月22日
    提起本件訴訟，已罹於時效。縱認丙○○於89年間並未知悉
    被告2人為侵權行為人，但本件刑事案件第一審於92年1月30
    日宣判，丙○○主觀上知悉乙○○及庚○○為侵權行為人，
    亦已罹於時效等語置辯。
  (二)被告對丙○○並無侵權行為：
    侵權行為以發生現實之損害為必要，依公司法第163條第1項
    規定，股份之轉讓不得以章程禁止或限制之。原告所買受之
    系爭股票雖為未上市股票，然該系爭股票為公司經設立登記
    後所發行，並非公司法第161條第1項條文所禁止者。丙○○
    所買受之系爭股票，非其所稱之無效股票，乃享有該股票之
    所有權利，故原告之權利並未受有任何損害，且丙○○亦未
    就乙○○及庚○○之虛偽、詐欺等令丙○○誤信之行為，舉
    證證明之，故丙○○之請求為無理由。又丙○○係因王露雲
    及黃煥業洽談好後，由王露雲將系爭股票由王露雲名下出售
    予丙○○，全球集團僅為辦理股票轉讓手續，縱丙○○果有
    受損亦與被告無涉。況王露雲與丙○○係舊識，2 人間買賣
    股票何需由全球集團媒介？丙○○主張王露雲將 2百餘萬元
    之系爭股票出售予全球集團，嗣由全球集團以5百餘萬元之
    價格於同日出售予丙○○，丙○○之陳述與常情相悖。
  (三)答辯聲明：
    1.原告之訴駁回。
    2.如受不利判決，請准被告以銀行之無記名可轉讓定期存款
      單為擔保，免假執行之宣告。
八、被告寅○○則以：
  (一)寅○○並非癸○○等人之親友，而係當初應徵進入全球集團
    擔任行政總監，為全球集團領有固定薪資之受僱人，工作性
    質僅為處理文書行政之打雜事務，從未參與未上市股票之銷
    售及經營，寅○○僅為楊家犯罪之工具，不知楊家犯罪之事
    實，並未與楊家有共有侵害丙○○之權利等語置辯。
  (二)答辯聲明：原告之訴駁回。
九、兩造不爭執之部分：
  原告丙○○及己○○主張購買股票之事實，業經提出股票影本
  為證，且為被告所不爭執，而本院92年度上重訴字第33號刑事
  判決亦認定原告確曾購買其所主張之股票（本院卷第70頁），
  此部分堪信為真實。
十、兩造爭執要旨之論述：
  原告主張被告等應依共同侵權行為負損害賠償責任，但為被告
  所否認，並抗辯原告之請求權已罹於時效。茲析述如次：
  (一)關於原告丙○○部分：
    1.被告癸○○、戊○○、壬○○、丁○○、寅○○、乙○○
      、庚○○應負侵權行為損害賠償責任：
      (1)丙○○就其主張之事實，已據提出股票、股條為證。經
        查，原告前曾對辛○○提出侵權行為損害賠償訴訟（原
        告在本件主張購買之股票大致與該件相同，詳見下述之
        損害賠償額理由所載），於該事件中，本院93年度上更
        (一)字第 152號判決記載「‧‧‧證人王露雲並證稱：系
        爭股票、股條原係伊經統一集團黃煥業副理介紹，向統
        一集團以總價 248萬2000元買受者，嗣由統一集團買回
        ；於另案台灣台北地方法院89年度訴字第2993號上訴人
        （按：即丙○○）與黃煥業間請求損害賠償事件，亦證
        稱：我當初是以 248萬2000元買的股票，用原價賣給原
        告（指丙○○）；又於同法院另案89年度自字第180號
        被告黃煥業被訴偽造有價證券案件，證稱：自訴人（指
        丙○○）是向我買股票，他把錢248萬2000元交給我，
        我也知道買主是他等語。上訴人陳明：證人所言為實在
        的。黃煥業並供稱：買賣是自訴人（即丙○○）與王露
        雲間之事情，我只幫忙過戶等語。是系爭股票買賣係上
        訴人（即丙○○）與王露雲、黃煥業3人在王露雲家中
        談妥，次日在黃煥業辦公室付款及辦理過戶手續，至為
        明顯。而黃煥業為統一集團副理，並於其辦公室付款及
        辦理過戶，足見上訴人（指丙○○）主張係以248萬
        2000元之價格向全球公司、建金公司買受系爭股票、股
        條，足堪採信。」（見本院卷第257頁)。雖被告乙○○
        、庚○○、戊○○等人抗辯系爭股票係由訴外人王露雲
        出賣予丙○○，全球集團並非出賣人，僅協助辦理股權
        轉讓而已云云。然，依本院上開確定判決所載「惟證人
        王露雲業經證稱：系爭股票、股條原係伊經統一集團黃
        煥業副理介紹，向統一集團以總價248萬2000元買受，
        嗣由統一集團買回等語，有如前述，是上訴人交付248
        萬2000元給王露雲，係經由黃煥業副理轉交，即上訴人
        係向全球公司及建金公司購買系爭股票至明。再全球公
        司及建金公司在外大肆渲染公開買賣系爭股票，亦有錄
        影帶及傳單可稽。證人王露雲亦證稱：系爭股票並無全
        球公司、建金公司所說的價值，也沒有上市、上櫃的業
        績，全是該公司炒作起來的等語。益證全球公司及建金
        公司明知如附表所示之公司營運狀況平平，甚或財務不
        佳，並未申請股票上市、上櫃，竟由黃煥業副理向上訴
        人（指丙○○）詐稱：系爭股票已申請而即將上市、上
        櫃，均為高科技公司股票，半年後上市、上櫃，即可獲
        鉅利云云，致上訴人陷於錯誤而予買受。上訴人主張全
        球公司及建金公司應負共同侵權行為損害賠償責任，非
        無足採。」（本院卷第258頁）。故被告抗辯原告係向
        王露雲購買系爭股票云云，自不可採。
      (2)按公司法第23條規定，公司負責人對於公司業務之執行
        ，如有違反法令致他人受損害時，對他人應與公司負連
        帶賠償之責，此係有關公司侵權行為能力之規定，公司
        負責人代表公司執行公司業務，為公司代表機關之行為
        ，若構成侵權行為，即屬公司本身之侵權行為，法律為
        防止公司負責人濫用其權限致侵害公司之權益，並使受
        害人多獲賠償之機會，乃令公司負責人與公司連帶負賠
        償之責。本件被告癸○○為全球集團總裁、寅○○為全
        球集團總監及「首都時報」發行人、戊○○為建金公司
        負責人及集團財務長、壬○○為全球投顧負責人、乙○
        ○為全球集團商品部顧問、副總經理及F2000公司總裁
        ，庚○○為全球集團「全球金融報」發行人、丁○○為
        全球集團敦南分公司負責人亦為黃煥業之直屬上司（以
        上參本院刑事判決，本院卷第 8頁反面），「黃煥業於
        臺灣臺北地方法院89年自字第 180號偽造有價證券案件
        89年 3月27日訊問時稱：股票上市上櫃的消息均是公司
        開會講出來的」（以上參本院卷第 258頁），參照王露
        雲上開証述，堪認被告癸○○、壬○○、戊○○、寅○
        ○、乙○○、庚○○、丁○○為全球集團所屬各公司負
        責人時，即以公司內部開會不實揭露如本院刑事庭92年
        度上重訴字第33號判決所示公司將上市、上櫃消息方式
        ，拉抬上開公司之股價之目的，以誘使不明內情之丙○
        ○購買股票。雖寅○○抗辯其僅為全球集團之受僱人，
        其工作內容僅如總務科長云云。但查，寅○○於全球集
        團所擔任之職務為總監，且為全球集團所轄「首都時報
        」發行人，並無可能如寅○○之抗辯，其工作內容僅為
        如總務科長一般之工作；況寅○○於本院前述第33號刑
        事案件中，亦自承其為商品審查人員，依理自應對全球
        集團承銷之商品甚為熟稔，自難認寅○○為不知全球集
        團所承銷之商品顯低於銷售價格，亦難認寅○○對原告
        丙○○並無侵權行為。參以前開被告7人均經本院刑事
        判決有罪，是被告7人執行公司業務，違反證券交易法
        第20條規定，造成丙○○損害，自應依公司法上開規定
        ，對丙○○負連帶賠償之責。從而，丙○○請求被告癸
        ○○、壬○○、戊○○、寅○○、乙○○、庚○○、丁
        ○○應共負侵權行為損害賠償之連帶責任，即非無據。
    2.損害賠償額應為2,667,0000元：
      (1)本件侵權行為經本院93年度上重訴字第33號刑事判決認
        定，被告癸○○等7人對渠等出售捷邦公司、紐煇公司
        、運成公司、飛中公司、F2000公司（見本院卷第24-30
        頁）股票部分，對經由全球集團及其所轄子公司之介紹
        ，而買受前開公司股票之人，應負侵權行為責任，丙○
        ○自得就該部分起訴請求全球集團及其所轄之子公司負
        責人就該部分侵權行為負其責任。但丙○○於本件刑事
        附帶民事訴訟請求被告等人應賠償其購買偉大公司股票
        5 張部分，依刑事訴訟法第487條第1項規定：「因犯罪
        而受損害之人，於刑事訴訟程序得附帶提民事訴訟，對
        於被告及依民法負賠償責任之人，請求回復其損害。」
        ，因本院93年度上重訴字第33號刑事判決，並未認定被
        告癸○○等7人就出售偉大公司股票對丙○○有侵權行
        為存在，則丙○○於本件刑事附帶民事訴訟中請求癸○
        ○等7人就偉大公司之股票併應負賠償責任，即無理由
        ，丙○○該部分之主張不可採，依法應予以駁回。
      (2)又，前開本院93年度上更(一)字第152號確定判決中，業
        已採用本院90年上字第1289號判決附表二（見本院卷第
        269頁）即丙○○於本院90年上字第920號與黃煥業損害
        賠償事件中所陳之資料，經本院於前開事件中調卷確認
        （見本院卷第 264頁）無誤之購買單價，可知丙○○係
        分別以每股16元、38元、48元、42元之價格購買飛中公
        司、運成公司、捷邦公司、紐煇公司之股票（見本院卷
        第267頁）。而關於F2000公司之股票，丙○○並未於前
        案主張，但依本院確定判決之論述，王露雲稱其係以購
        買之原價出售予丙○○，且丙○○於本件中亦主張
        F2000公司之股票係以每股19元之價格購買（見本院卷
        第113頁），核與本院92年重上訴字第33號刑事判決認
        定F2000公司於88年10月3日起之售價為每股19元（見本
        院卷第68頁）相符，故丙○○該部分之主張應屬可採。
        次查，丙○○於提起本件刑事附帶民事訴訟時，已提出
        股票影本為其受損害之憑證，但據丙○○所提出之資料
        ，捷邦公司之股票中並無丙○○所主張之15張股票僅有
        14張，其中欠缺股票編號88-ND-0000000之股票（見本
        院附民卷第32- 45頁），故關於捷邦公司之部分，依原
        告提出之證據，本院僅得認定丙○○受侵權行為而生之
        損害為14,000股，而非如丙○○所主張之15,000股（15
        張）。故依丙○○之主張，其分別就飛中公司、運成公
        司、捷邦公司、紐煇公司、F2000公司受有22,000、
        30,000、14,000、5,000股之損害，合計金額為
        2,667,000元（詳細計算如附表所示）。丙○○於上開
        金額內所主張之損害賠償為有理由，逾此部分並未舉證
        以實其說，其請求即無理由，不應准許。按「給付無確
        定期限者，債務人於債權人得請求給付時，經其催告而
        未為給付，自受催告時起，負遲延責任。其經債權人起
        訴而送達訴狀，或依督促程序送達支付命令，或為其他
        相類之行為者，與催告有同一之效力。」民法第 229條
        第 2項定有明文。原告主張遲延利息自損害發生之88年
        12月 1日起算，於法無據，應自起訴狀繕本送達之翌日
        起算，從而，遲延利息自應以被告收受起訴狀繕本之翌
        日為起算點，原告逾該部分之請求，為無理由，應予駁
        回。
    3.關於時效部分：
      (1)對於被告癸○○、壬○○、戊○○、寅○○、丁○○部
        分：
        按侵權行為所生之損害賠償請求權，自請求權人知有損
        害及賠償義務人時起，2年間不行使而消滅，民法第197
        條定有明文。被告抗辯丙○○於89年間已對辛○○提出
        民事侵權行為損害賠償訴訟（台灣士林地方法院89年訴
        字第 665號），可知丙○○於89年間已知其因侵權行為
        受有損害，並已知賠償義務人應為何人，但丙○○遲至
        93年 7月14日方始提出本件刑事附帶民事訴訟，已逾越
        請求權得行使之期間云云。惟，「當事人主張有利於己
        之事實者，就其事實有舉證之責任」，民事訴訟法第
        277條本文定有明文；被告就丙○○在提起本件刑事附
        帶民事訴訟前已知悉被告癸○○、壬○○、戊○○、寅
        ○○、丁○○為賠償義務人乙節，未舉證以實其說，已
        難採信。次按「所謂知有損害，非僅指單純知有損害而
        言，其因而受損害之他人行為為侵權行為，亦須一併知
        之，若僅知受損害及行為人，而不知其行為之為侵權行
        為，則無從本於侵權行為請求賠償，時效即無從進行。
        」（最高法院46年台上字第34號判例參照）。經查，依
        丙○○於前案之陳述，其僅主張與全球公司之副理黃煥
        業洽談有關買賣系爭股票之事宜，故丙○○應僅知侵權
        行為人為黃煥業及應與黃煥業負僱用人責任之全球公司
        負責人辛○○，而不知全球公司係屬全球集團大企業中
        之一部分，則關於全球公司上層之其他公司人員，原告
        主張當時不知為共同侵權行為人，尚堪採信。況依起訴
        書及臺灣臺北地方法院88年度訴字第1729號及90年度訴
        字第 376號判決所載，均未提及丙○○於系爭股票買賣
        受有損害，足認丙○○對癸○○等 7人於本院92年度上
        重訴字第33號刑事案件審理前，均未曾參加審理或被告
        知全球集團與全球公司相關人員均屬共同侵權行為人，
        則丙○○主張其對癸○○等 7人為共同侵權行為人並不
        知悉等情，尚堪採信。且依上開實務見解，縱丙○○已
        知悉全球公司為全球集團之一份子，但若丙○○不知全
        球集團核心人士均為共同侵權行為人，則侵權行為之時
        效自屬無從起算，自難認丙○○於本院92年度上重訴字
        第33號刑事案件審理中，提起侵權行為損害賠償之訴，
        業罹於侵權行為請求之2年時效期間。故丙○○主張其
        於本院刑事庭92年度上重訴字第33號案件審理中，方始
        知悉被告癸○○、壬○○、戊○○、寅○○、丁○○等
        人亦為應負損害賠償責任之人，應為可採。從而，丙○
        ○主張其於92年7月2日知悉後，於同年月14日提起刑事
        附帶民事訴訟請求賠償損害，並未罹於時效，洵屬可採
        。
      (2)關於被告乙○○、庚○○部分：
        原告丙○○主張於92年7月2日（本院卷第 226頁反面）
        ，因全球集團重操舊業被逮，經由報載方知全球集團之
        首腦人物正於本院刑事庭審理中，丙○○遂於本院刑事
        庭審理時向審理法院申報其亦因被告之侵權行為受有損
        害，且經本院刑事庭以92年度上重訴字第33號受理之。
        經查，丙○○參與本院刑事案件審理時，第一審之台灣
        台北地方法院88年度訴字第1729號及91年度訴字第 376
        號判決業已公告週知，被告乙○○、庚○○2人於第一
        審業經判決有罪，丙○○自難誘為不知被告乙○○及庚
        ○○係共同侵權行為人。而丙○○亦主張於92年7月2日
        知悉被告之侵權行為造成其損害，乃竟遲至95年6月22
        日方始追加乙○○及庚○○ 2人為本件民事訴訟之被告
        （見本院訴字卷第107頁），已逾2年侵權行為損害賠償
        請求權之時效期間，則乙○○及庚○○ 2人抗辯丙○○
        之請求權罹於時效，自屬可採。從而，原告丙○○對被
        告乙○○及庚○○2人請求損害賠償，已罹於時效，其
        請求為無理由，應予駁回。
  (二)原告己○○部分：
    1.被告癸○○、壬○○、辛○○應負侵權行為損害賠償之責
      ：
      按，公司法第23條規定，公司負責人對於公司業務之執行
      ，如有違反法令致他人受損害時，對他人應與公司負連帶
      賠償之責，此係有關公司侵權行為能力之規定，公司負責
      人代表公司執行公司業務，為公司代表機關之行為，若構
      成侵權行為，即屬公司本身之侵權行為，法律為防止公司
      負責人濫用其權限致侵害公司之權益，並使受害人多獲賠
      償之機會，乃令公司負責人與公司連帶負賠償之責。己○
      ○主張，其前任職全球集團為營業員，此為被告所不爭執
      ，應堪信為真實。而己○○主張其係因公司開會時宣稱有
      美國網路公司Future Come2000，為美國上市公司JMJ連線
      公司關係企業，將來F2000將與JMJ以10:1換股，只給公司
      員工認購，己○○遂認購F2000股票31張，價值31萬元，
      亦未為被告所否認，其主張亦信屬實在。依前開規定，原
      告主張被告癸○○、辛○○、壬○○應依公司法第23條規
      定對執行業務造成之損害，共負侵權行為損害賠償責任，
      為有理由。從而，原告請求被告3人給付31萬元及自起訴
      狀繕本送達翌日起算按法定利率計算之遲延利息，應予准
      許。
    2.本件請求權並未罹於時效：
      被告辛○○、癸○○、壬○○雖抗辯己○○已於89年間知
      悉受有損害及賠償義務人云云，但迄未舉證以實其說。且
      己○○向全球集團購買股票並受有損害之部分，於起訴書
      及臺灣臺北地方法院88年度訴字第1729號及90年度訴字第
      376 號判決中均未提及，故己○○主張其係於本院92年度
      上重訴字第33號審理時始知悉受有損害及賠償義務人，並
      於94年12月14日提起刑事附帶民事訴訟，並未罹於時效等
      語，應屬可採。
十一、綜上，原告丙○○請求被告癸○○、壬○○、戊○○、寅○
    ○、丁○○連帶賠償2,667,000元，原告請求被告癸○○、
    壬○○、辛○○賠償31萬元，及均自起訴狀繕本送達翌日起
    至清償日止按週年利率5%計算之遲延利息部分，為有理由，
    應予准許，逾此所為之請求，為無理由，應予駁回。兩造就
    上開應准許部分，陳明願供擔保為准、免假執行之宣告，經
    核尚無不合，爰分別酌定相當之擔保金額准許之，至於原告
    之請求不應准許部分，其假執行之聲請失所附麗，應併駁回
    之。原告丙○○對被告丑○○、子○○，原告己○○對被告
    戊○○起訴部分，本院另以裁定駁回之，附此敘明。
十二、本件事證已明確，其餘之陳述及所提之其他證據，不影響判
    決結果，茲不一一論列，併此敘明。
十三、據上論結，本件原告之訴為一部有理由，一部無理由，依民
    事訴訟法第79條、第463條、第385條第1項前段、第390條第
    2 項、第392條，判決如主文。
中    華    民    國    95    年    10    月    31    日
                    民事第二庭
                        審判長法  官  吳謙仁
                              法  官  李瓊蔭
                              法  官  蘇瑞華
正本係照原本作成。
如不服本判決，應於收受送達後20日內向本院提出上訴書狀，其
未表明上訴理由者，應於提出上訴後20日內向本院補提理由書狀
（均須按他造當事人之人數附繕本）上訴時應提出委任律師或具
有律師資格之人之委任狀；委任有律師資格者，另應附具律師資
格證書及釋明委任人與受任人有民事訴訟法第466條之1第1項但
書或第2項（詳附註）所定關係之釋明文書影本。
中    華    民    國    95    年    11    月    1     日
                              書記官  賴以真
附註：
民事訴訟法第466條之1（第1項、第2項）：
對於第二審判決上訴，上訴人應委任律師為訴訟代理人。但上訴
人或其他法定代理人具有律師資格者，不在此限。
上訴人之配偶、三親等內之血親、二親等內之姻親，或上訴人為
法人、中央或地方機關時，其所屬專任人員具有律師資格並經法
院認為適當者，亦得為第三審訴訟代理人。
附表
┌─────┬────┬────┬──────────┐
│公司名稱  │股票數量│每股價格│    核定價值        │
│          │（股）  │  新台幣│                    │
├─────┼────┼────┼──────────┤
│飛中公司  │22,000  │25      │25×22000=550,000   │
├─────┼────┼────┼──────────┤
│運成公司  │30,000  │38      │38×30000=1,140,000 │
├─────┼────┼────┼──────────┤
│捷邦公司  │14,000  │48      │48×14000=672,000   │
├─────┼────┼────┼──────────┤
│紐煇公司  │5,000   │42      │42×5000=210,000    │
├─────┼────┼────┼──────────┤
│F2000公司 │5,000   │19      │19×5000=95,000     │
├─────┼────┼────┼──────────┤
│總計      │        │        │2,667,000           │
└─────┴────┴────┴──────────┘


司法院資訊處製作；財團法人民間司法改革基金會備份。
